【裁判字號】    95,訴,631
【裁判日期】    950830
【裁判案由】    強盜
【裁判全文】
臺灣臺南地方法院刑事判決               95年度訴字第631號
公  訴  人  臺灣臺南地方法院檢察署檢察官
被      告  甲○○
選任辯護人  蔡弘琳律師
            蘇正信律師
            蔡進欽律師
上列被告因強盜案件，經檢察官提起公訴（九十五年度偵字第六
九六四號），本院判決如下：
    主  文
甲○○意圖為自己不法之所有，攜帶兇器，以脅迫至使不能抗拒
，而使他人交付其物，處有期徒刑柒年陸月。扣案之黑色手套壹
雙沒收。
    事  實
一、甲○○因缺錢清償個人債務，竟意圖為自己不法之所有，於
    民國九十五年四月十九日凌晨約三時四十三、四十四分許，
    戴鴨舌帽、墨鏡、黑色手套及口罩，騎乘未懸掛車牌之重型
    機車，前往位於台南縣永康市○○街四巷九號之「金順利電
    子遊戲場」，持預藏之客觀上足以攻擊人身，危及人生命、
    身體安全之壽司刀進入店內，脅迫該遊戲場店員乙○○，命
    其交出上開遊戲場內之現金，至使乙○○不能抗拒，而交付
    前開遊戲場櫃檯內之紙鈔新台幣（下同）四萬六千元及硬幣
    四千元，合計五萬元現金予甲○○。得手後，隨即騎乘上開
    機車逃逸，並將上開鴨舌帽、墨鏡、口罩及作案用之壽司刀
    丟棄於台南縣永康市○○路一０一九巷旁之排水溝內。嗣經
    警循線於同年月二十日凌晨零時三十分許，在台南縣新化鎮
    ○○路二四三號「小桔子網咖店」內查獲，並在甲○○身上
    起出上開贓款九千五百元，及在前開機車置物箱內起出上開
    贓款三千元（另有三萬零二百元用以償債，其餘用以買日用
    品及至網咖花用）。
二、案經台南縣警察局永康分局報請臺灣臺南地方法院檢察署檢
    察官偵查起訴。
    理  由
一、本件辯護人對證人乙○○警詢中供述之證據能力不爭執，依
    刑事訴訟法第一百五十九條之五規定有證據能力。
二、訊據被告甲○○固坦承有至金順利電子遊戲場取走前開財物
    ，然矢口否認有何強盜犯行，辯稱：他並未脅迫店員乙○○
    ，他和乙○○有認識，所以他和乙○○商量，希望乙○○把
    店內的錢先借他用，順便請乙○○向老闆說過陣子如果有錢
    他會拿回來還，就像跟朋友講話一樣，他並沒有施強暴脅迫
    云云。惟查：
（一）被告於警詢中供稱他於九十五年四月十九日凌晨四時三十
      分許，手持日本壽司刀，頭戴淺綠色鴨舌帽、黑色墨鏡、
      及白色口罩，進入金順利電子遊戲場內櫃檯，以刀指向店
      員並喝令店員說：「不要亂動，我不會傷害你，請把店內
      所有現金交出來」（警詢卷第十四、十五頁）；於偵查中
      亦供稱他是拿壽司刀，他進入店內後告訴店員不要動，他
      不想傷人，不要報警（偵查卷第九頁）；於本院亦供稱因
      為前開刀沒有刀鞘，如果放在褲子會傷到自己，所以他用
      右手拿著，貼在大腿旁邊。
          證人即金順利電子遊戲場店員乙○○於警詢中供稱歹
      徒右手持水果刀進入店內，一入店內即走入櫃檯，要她錢
      拿出來，並稱不會傷害她，不可以報警，請轉告老闆高抬
      貴手，因他女友開刀需要用錢，過一陣子會拿來還（於本
      院亦為相同之證述）。當時她告訴歹徒抽屜裡只有銅板四
      千元，歹徒即以腳踢下方抽屜叫她打開，她便打開抽屜將
      錢拿出來交給歹徒。歹徒離開時告知她不得外出查看，因
      此她不知道歹徒由何方向逃逸（警詢卷第十九頁）；乙○
      ○另供稱歹徒用腳踢櫃檯下方抽屜示意她打開時，她便直
      覺歹徒一定時常到店內且是熟客，因為一般客人並不知她
      們會將紙鈔收於該處（警詢卷第二三頁）。
          綜上可知，被告進入店內時手上確實持有刀械，並要
      求店員乙○○不要亂動、把店內所有現金交出來、不要報
      警，顯有威脅壓迫被害人自由意志之脅迫行為。雖被告之
      言語內容或較緩和，然本案發生時間約為凌晨三時四十三
      、四十四分許（詳後述），店員乙○○係年僅二十多歲之
      年輕女子，其於本院並證稱除她與被告外，並無其他人在
      場；且稱「萬一我不給錢，他真的傷害我，我不是很倒楣
      」。依被告之行為參諸當時存在之具體情狀，顯足以抑制
      乙○○之抗拒能力或表意自由，致不能保持其對財物之現
      實支配，而已達使人不能抗拒之程度。
（二）雖證人乙○○事後於本院迴護被告稱被告拿著刀子，但她
      們二人認識，所以不會怕，被告說話這麼客氣，她平時就
      很瞭解被告，她認為被告不會拿刀傷害她。案發時被告不
      小心踢到她們櫃台地上的箱子。因為被告拿四千元的銅板
      以後，有踢到箱子，她以為被告可能認為四千元太少，知
      道箱子裡面還有錢，她就自動把箱子裡面的錢拿出來；於
      警詢中亦供稱被告行為時有說不會傷害她，請她轉告老闆
      高抬貴手，因他女友開刀需要用錢，過一陣子會拿來還云
      云。
          然證人乙○○於本院同時證稱「（檢察官問：既然不
      怕為何要給他錢？答：）萬一我不給錢，他真的傷害我，
      我不是很倒楣。」足見證人乙○○係因恐遭被告傷害而交
      出金錢。再證人乙○○於本院復證稱她不知道是被告，不
      然她就不會報警了；於警詢中亦供稱案發當時不敢百分之
      百確定是被告（警詢卷第二三頁）。參諸被告及證人乙○
      ○於警詢中均供稱被告係戴墨鏡及口罩作案等情，證人所
      稱她們二人認識，所以不會怕等語，尚非無疑。
          又依本院勘驗案發現場監視錄影記錄結果，黑衣人（
      即被告）於三時四十五分八秒走出店外後，三時五十七分
      五十秒即有一穿白色上衣男子（應係金順利電子遊藝場負
      責人）走入店內與乙○○對話，三時五十八分三十五秒警
      察即到案發現場，有卷附勘驗筆錄可稽。經本院查詢永康
      分局受理一一０報案紀錄結果，金順利電子遊藝場三時五
      十六分五十三秒報案稱該店【遭人搶劫】請速派員處理，
      有卷附永康分局受理案件記錄表可稽。亦即，被告犯案後
      店員乙○○第一時間即通知老闆到場，且金順利電子遊藝
      場報案時間緊接，報案內容復為【該店遭人搶劫】。足見
      ，被告行為時語氣或較緩和，不似一般強盜行為人嚴厲，
      然乙○○抗拒能力或表意自由確有遭抑制，故於脅迫行為
      一解除後，即向外求援，且證人乙○○等人當時顯認被告
      並非借款，而係強盜行為，故直接反應為報警處理，並稱
      【該店遭人搶劫】。
（三）被告於警詢中亦供稱因怕被監視器錄到，所以（作案前）
      將機車車牌拔下（警詢卷第十五頁）；被告於警詢中並供
      稱其作案時戴黑色墨鏡、口罩、黑色手套（警詢卷第十四
      、十五頁），被告犯案時於凌晨為前開裝扮，其犯案後復
      將之丟棄，顯見其意在避免他人認出，苟被告僅係意在借
      款，並無如此穿戴之必要。況被告於警詢及偵查中亦供稱
      其進入金順利電子遊藝場前，有先在附近觀察地形及店內
      情形，益徵被告顯有意強盜他人財物。
（四）況被告於警詢中供稱他強盜財物後逃回家中，清點後得知
      紙鈔四萬六千元，硬幣沒有算，直接放入機車置物箱內（
      警詢卷第十六頁），苟被告僅係意在借款，何以未當場清
      點金額？甚至返家後亦未清點全部金額！則被告將來如何
      還款？
（五）至於本案發生之時間，雖被告於警詢時供稱是九十五年四
      月十九日四時三十分許。惟依卷附報案電話通聯記錄及永
      康分局受理案件記錄表所載之報案時間分別為三時五十五
      分四十二秒（通話完畢為三時五十六分九秒）、三時五十
      六分五十三秒。亦即，本案發生時間應係在此之前。
      另依據現場監視錄影紀錄，被告係於三時四十五分八秒強
      盜完畢走出店外。至於監視錄影雖無明顯被告進入店內之
      畫面，惟監視錄影三時四十三分三十秒至三時四十四分十
      四秒間畫面跳動模糊，在此之前金順利電子遊藝場並無異
      狀，而三時四十四分四十八秒時被告已有被告從櫃檯起身
      之畫面。故被告進入店內時間應係三時四十三分三十秒至
      三時四十四分十四秒之監視錄影畫面跳動模糊期間。
          從而，被告前開所辯尚不足採。此外，復有贓物認領
      保管單一紙、起獲上開黑色手套之現場照片、台南縣永康
      市○○路與民族路路口附近之監視錄影翻拍照片四幀附卷
      可稽，黑色手套一雙扣案可稽，本案事證明確，被告犯行
      堪以認定。
三、核被告所為，係犯強盜罪而有刑法第三百二十一條第一項第
    三款之情形，應依同法第三百三十條第一項論處。爰審酌被
    告並無前科記錄，品行尚佳；年輕力壯，不思以正途取利，
    竟深夜至他人店內強盜財物，嚴重危害社會治安，且強盜取
    財後復深夜流連網咖；被告強盜時之手段尚非惡劣、被害人
    所受損害亦非甚鉅，以及被告犯後態度等一切情狀，量處如
    主文所示之刑，以示懲儆。
四、扣案之黑色手套一雙係被告所有，於強盜時所戴之物品，業
    據被告供明在卷。且手套具有避免留下犯罪跡證之目的，而
    非單純日常穿戴衣物，為供犯罪所用之物。被告行為後刑法
    於九十五年七月一日修正施行，其中關於刑法第三十八條沒
    收之規定，因主刑未修正，故從刑單獨比較。本件不論依修
    正前之刑法第三十八條，或修正後之刑法第三十八條之規定
    ，前開扣案之黑色手套一雙均符合沒收要件，對被告而言修
    正後之刑法第三十八條規定並未較有利於被告，應逕依修正
    前之刑法第三十八條規定宣告沒收。
        至於其他作案用之壽司刀及用以規避他人指認之墨鏡、
    口罩等物，被告已丟棄至大排水溝內等情，業據被告供明在
    卷，已滅失且無從特定，爰不為沒收之諭知。另扣案之被告
    衣物等物品，為單純日常穿戴衣物及放置眼鏡、手套袋子，
    並非以供犯罪所用為目的之物，爰不為沒收之諭知，附此敘
    明。
五、據上論斷，應依刑事訴訟法第二百九十九條第一項前段，修
    正後刑法第二條第一項前段、刑法第三百三十條第一項、修
    正前刑法第三十八條第一項第二款，判決如主文。
本案經檢察官李白松到庭執行職務。
中    華    民    國    95    年    8     月    30    日
              刑事第二庭審判長法  官  鄭  文  祺
                              法  官  林  中  如
                              法  官  陳  賢  德
以上正本證明與原本無異。
如不服本判決，應於收受送達後10日內向本院提出上訴書狀（應
附繕本）。
                              書記官  楊  宗  哲
中    華    民    國    95    年    8     月    31    日
附錄本案論罪科刑法條全文：
中華民國刑法第三百三十條第一項
  犯強盜罪而有第三百二十一條第一項各款情形之一者，處七年
  以上有期徒刑。
中華民國刑法第三百二十一條第一項第三款
  犯竊盜罪而有左列情形之一者，處六月以上、五年以下有期徒
  刑：
  三  攜帶兇器而犯之者。


司法院資訊處製作；財團法人民間司法改革基金會備份。
